# 购买联营企业的子公司

提问人：gulgdx 时间：2022-05-25 11:01:55
请教陈老师：
A公司持有B公司40%股权，B公司是A公司提联营企业，B公司持有C公司100%股权，现A公司收购B公司所持有的C公司全部股权，收购评估报告显示，C公司可辨认净额产 8000 万元，其中净资产账面价值 7000 万元，房屋评估增值 1000 万元。A公司的收购价款为 1 亿元，因此B公司的合并报表因出售C公司确认的股权处置投资收益 3000 万元 ，假设B公司包括此投资收益在内的全年净利润为 5000 万元。A公司对逆流交易及并购联营企业的处理如下是否正确：
1 、A公司个别报表
借：长期股权投资-损益调整-B公司 （5000-3000）*40%=800
贷：投资收益-B公司 800
借：长期股权投资-投资成本-C公司 1 亿元
贷：银行存款 1 亿元
2 、A公司合并报表
（ 1 ）逆流交易
借：长期股权投资-损益调整-B公司 3000*40%=1200
贷：长期股权投资-投资成本-C公司 1200 （购并成本中“虚增”部分）
（ 2 ）合并抵销
借：净资产-C公司 8000
借：商誉 800
贷：长期股权投资-投资成本-C公司（ 1 亿-1200万）=8800
3 、或者前述处理并不正确，是否应该进行如下处理或者其他处理方式
这 1200 万元的逆流交易内部未实现利润，是否应先抵销合并报表中评估增值的房产（固定资产）=1000*40%=400万元，剩余 800 万元再通过冲减长期股权投资成本来减少合并报表中的商誉？

回答人：chenyiwei
收购联营企业的子公司，虽然属于逆流交易，但如果被收购的子公司构成“业务”，则不需要抵销“逆流交易损益”。
参考：《中审众环研究 2020 》之“问题3-1-3（从联营企业购买业务构成非同一控制下业务合并的抵销处理）”。

提问人：wfthm 时间：2022-09-23 14:07:13
陈版 ，您好，现有联营因对其他小股东减资，公司对联营企业的持股比例达到51%以上，公司同时收购联营企业的子公司，是不是可以理解为一缆子交易，收购按非同一控制处理可以吗

回答人：chenyiwei
“公司对联营企业的持股比例达到51%以上”已经属于分步交易实现的非同一控制下合并（包括其子公司）。此时再收购子公司就相当于是合并集团内的内部交易了。所以真正与合并报表相关的只是取得联营企业控制权的交易。